【裁判字號】    98,訴,3348
【裁判日期】    981111
【裁判案由】    偽證
【裁判全文】
臺灣臺中地方法院刑事判決              98年度訴字第3348號
公  訴  人  臺灣臺中地方法院檢察署檢察官
被      告  乙○○
                    樓
                    （另案在臺灣臺中監獄臺中分監執行中）
上列被告因偽證案件，經檢察官提起公訴（98年度偵字第21597
號），本院合議庭裁定由受命法官獨任進行簡式審判程序，判決
如下：
    主    文
乙○○於執行審判職務之公署審判時，證人於案情有重要關係之
事項，供前具結，而為虛偽陳述，處有期徒刑肆月。
    犯罪事實及理由
一、犯罪事實：
    乙○○明知其於民國九十七年十二月十七日上午十一時十四
    分許，以其持用之門號0000000000號行動電話撥打陳明霓（
    綽號「阿明」、「阿龍」）持用之門號0000000000號行動電
    話，表示欲向陳明霓購買重量一錢，金額為新臺幣（下同）
    一萬八千元之第一級毒品海洛因，陳明霓應允後，兩人即相
    約在臺中市○○路與軍功路交岔路口之水舞饌茶店旁，由乙
    ○○交付一萬八千元予陳明霓，並由陳明霓交付重量一錢之
    第一級毒品海洛因予乙○○等事實。詎其在九十八年七月三
    十日，本院審理九十八年訴字第一八四九號陳明霓毒品案件
    時，明知具結作證之證人應有據實陳述之義務，不得為匿、
    飾、增、刪之虛偽陳述，卻為迴護陳明霓，而基於偽證之犯
    意，翻異前供，就該案情有重要關係之事項，供前具結後虛
    偽證稱：「我們（指乙○○與陳明霓）二人各拿九千元，湊
    成一萬八千元去向他人購買的」、「我拿九千元給陳明霓，
    陳明霓就開車載我，陳明霓叫一個朋友拿過來，那個朋友我
    不認識，那個朋友拿給陳明霓，當時陳明霓開著一臺白色的
    車子，那個朋友拿二包海洛因給陳明霓，陳明霓就拿一包海
    洛因給我」、「（問：【提示警卷第二六頁並告以要旨】如
    果是你與陳明霓各出資九千元，為何在九十七年十二月十七
    日十一時十四分零三秒你打給陳明霓的電話中，你會一開始
    就自己說『十八的要一車』，而不是說『九』【代表九千元
    】？）是與陳明霓見面之後，陳明霓說他也要拿海洛因，所
    以就每個人出九千」、「（問：你這次出資九千元，拿到多
    少重量的海洛因？）半錢」、「我跟陳明霓見面之後，陳明
    霓再開車載我去大里那邊，但是路名我不清楚，跟誰拿的我
    也不清楚」云云，而翻供否認其係向該案被告陳明霓購買一
    萬八千元海洛因等與案情有重要關係事項，而為虛偽之陳述
    。嗣案經臺灣臺中地方法院檢察署公訴檢察官自動檢舉簽分
    偵辦，乙○○於其虛偽陳述之上開陳明霓涉犯毒品案件確定
    前（現上訴臺灣高等法院臺中分院審理中），於偵查中及本
    院審理中自白上情。
二、證據名稱：
  (一)被告於偵查中之自白，及於本院準備程序及審理中之供述。
  (二)本院九十八年度訴字第一八四九號刑事判決、該案件九十
    八年七月三十日審判筆錄、被告乙○○之證人結文各一份。
  (三)另案被告陳明霓之臺灣高等法院被告前案紀錄表一份。
三、按刑法上之偽證罪，為形式犯，不以結果之發生為要件，證
    人於供前或供後具結而就案情有重要關係事項，故為虛偽陳
    述，其犯罪即成立，而該罪所謂於案情有重要關係之事項，
    則指該事項之有無，足以影響於裁判之結果者而言，至於其
    虛偽陳述，法院已否採為裁判或檢察官據為處分之基礎，或
    有無採為基礎之可能，皆於偽證罪之成立無影響（最高法院
    七十一年臺上字第八一二七號判例、八十四年臺上字第三九
    四九號判決參照）。被告於本院九十八年度訴字第一八四九
    號另案被告陳明霓販賣第一級毒品罪案件中為證人，於供前
    具結後，就該案件之重要事項為上開虛偽陳述，縱使未經採
    信，依上開判例及判決意旨，亦無礙偽證罪之成立。是核被
    告所為，係犯刑法第一百六十八條之偽證罪。另被告於所虛
    偽陳述之案件裁判確定前自白，應依刑法第一百七十二條之
    規定，減輕其刑。爰審酌被告係因認自己涉犯販毒案件已遭
    重判，不想再連累另案被告陳明霓而於審理中虛偽陳述之犯
    罪動機、目的，而偽證行為已嚴重妨礙司法機關職權之行使
    ，惟被告於檢察官自動檢舉後，於偵、審時坦承犯罪之犯後
    態度等一切情狀，量處如主文所示之刑。末按刑法及其特別
    法有關加重、減輕或免除其刑之規定，依其性質，可分為「
    總則」與「分則」二種。其屬「分則」性質者，係就其犯罪
    類型變更之個別犯罪行為予以加重或減免，使成立另一獨立
    之罪，其法定刑亦因此發生變更之效果；其屬「總則」性質
    者，僅為處斷刑上之加重或減免，並未變更其犯罪類型，原
    有法定刑自不受影響。此關乎刑法第四十一條、刑事訴訟法
    第三百七十六條第一款等法律之適用，應加以辨明。刑法第
    一百七十二條就犯偽證罪、誣告罪，於裁判或懲戒處分確定
    前自白者，應減輕或免除其刑之規定，雖列於刑法分則編，
    且係就個別之特定犯罪行為而設，然其立法目的與自首規定
    雷同，係在藉此刑罰優惠，鼓勵行為人能及時悔悟，以期早
    日發現真實，節省訴訟勞費，避免審判權遭受不當之侵害，
    此一規定既未變更其犯罪類型，自屬相當於「總則」之減免
    其刑規定，其原有法定刑並不因此而受影響。是犯刑法第一
    百六十八條之偽證罪，其法定刑為七年以下有期徒刑，縱行
    為人於所偽證之案件裁判確定前自白，經依同法第一百七十
    二條規定減輕其刑，並宣告六月以下有期徒刑者，仍無法依
    同法第四十一條規定諭知易科罰金之折算標準（最高法院九
    十五年度臺上字第四九二七號判決意旨參照）。是以被告雖
    已符合刑法第一百七十二條減輕其刑之規定，然僅屬刑法總
    則之減輕，並不因而發生法定刑變動之效果，則該罪之最重
    本刑仍為有期徒刑七年，而與刑法第四十一條第一項規定限
    於最重本刑五年以下有期徒刑之罪始得易科罰金之要件不符
    ，故本院雖僅判處被告六月以下有期徒刑，仍毋須併予諭知
    易科罰金折算標準，併此敘明。
四、依刑事訴訟法第二百七十三條之一第一項、第二百九十九條
    第一項前段、第三百十條之二、第四百五十四條第一項，刑
    法第一百六十八條、第一百七十二條，判決如主文。
本案經檢察官甲○○到庭執行職務
中    華    民    國    98    年    11    月    11    日
                  刑事第七庭    法  官  陳  葳
以上正本證明與原本無異。
如不服本判決應於收受判決後10日內向本院提出上訴書狀，並應
敘述具體理由；其未敘述上訴理由者，應於上訴期間屆滿後20日
內向本院補提理由書（均須按他造當事人之人數附繕本）「切勿
逕送上級法院」。
                                書記官  張雅如
中    華    民    國    98    年    11    月    11    日
附錄法條：
刑法第一百六十八條：
於執行審判職務之公署審判時或於檢察官偵查時，證人、鑑定人
、通譯於案情有重要關係之事項，供前或供後具結，而為虛偽陳
述者，處七年以下有期徒刑。


司法院資訊處製作；財團法人民間司法改革基金會備份。
